臺灣高等法院刑事裁定　　　　　　　　　 100年度抗字第47號
抗　告　人
即　被　告　DAKMAR TU.
　　　　　 中譯名：王札瑪）.
　　　　　　尼泊爾
　　　　　　哥斯大黎加共和國
　　　　　 （現由內政部入出國移民署收容於臺北收容所）
選任辯護人　駱怡雯律師
上列抗告人因聲請發還扣押物案件，不服臺灣士林地方法院所為
中華民國99年12月17日99年度聲字第2070號裁定，提起抗告，本
院裁定如下：
    主    文
抗告駁回。
    理    由
一、原裁定意旨略以：抗告人即被告王札瑪即DAKMAR TULKU因偽
    造文書犯行，經臺灣士林地方法院檢察署檢察官以99年度偵
    字第59 71號提起公訴，案經繫屬於臺灣士林地方法院99年
    度易字第323號審理中，依據本案起訴書所載犯罪事實，被
    告於民國99年4月15日向行政院海岸巡防署海岸巡防總局北
    部地區巡防局第22岸巡大隊淡水第2漁港安檢所申請進出港
    口安全檢查報驗，於資料上填載尼泊爾第0000000號護照（
    下稱本件護照）資料，申請出海祭祀，經該所層報向內政部
    入出國移民署查核身分發現DAKMAR TULKU並無持該護照入境
    之紀錄且為禁止入境對象，迄同年月18日中午，被告在臺北
    縣淡水鎮（已改制為新北市淡水區）第二漁港安檢所持本件
    護照交付供安檢所人員查驗時，當場查獲等情。被告雖辯稱
    ：扣案之其所有本件護照未經檢察官列為被告犯罪行為所用
    之物，且就前開護照之變造或偽造部分我國無管轄權，亦查
    無證據證明被告持用前開護照入出境臺灣之事實，檢察官並
    未就持有前開護照之任何行為提起公訴，扣押物當無留存之
    必要云云。惟前揭扣押物與本案案情是否確有關連及關連性
    之強度，尚待於審理期日中調查確認後，始得予以判定，且
    原審法院業將本件護照送請外交部協助查明真偽，故於原審
    法院審理終結前，上開扣押物仍有留存之必要，自不宜發還
    ，抗告人所述理由並非動搖必要性之適當理由，所請發還扣
    押物，自難准許，應予駁回等語。
二、抗告意旨略以：依據卷附行政院海岸巡防署海岸巡防總局北
    部地區巡防局第22岸巡大隊99年4月18日自願同意搜索書及9
    9年4月19日搜索扣押筆錄，扣押之客體為被告之護照，該大
    隊竟引據刑事訴訟法第131條第1項所定對於尋找犯罪嫌疑人
    之「人」的搜索規定進行「證物」之逕行搜索程序，並作成
    扣押被告所有本件護照之扣押決定，且未於執行後3日內報
    告該管檢察署檢察官及法院，已屬違法扣押之物，而不得作
    為證據使用，自符合刑事訴訟法第142條所定無留存必要之
    情形。又扣案之被告所有本件護照所呈現之事實，並非本件
    起訴範圍，起訴書亦載明97年在尼泊爾換發之前開護照，其
    變造或偽造部分我國無審判權，原審駁回被告聲請之理由有
    違不告不理原則。況前開護照之真偽，無法作為第0000000
    號尼泊爾護照及第000000000號哥斯大黎加護照係偽造或變
    造之證據，原審以前開護照送請外交部協助查明真偽為由駁
    回聲請，已違反比例原則。再收容決定實質上與剝奪行動自
    由之羈押處分並無二致，被告縱認有罪，亦屬得易科罰金之
    罪，被告遭剝奪人身自由之情形已逾所犯之罪應得之懲罰，
    原審未具體審酌前開護照對抗告人之影響，以及該護照對本
    案犯罪事實證明之關連性，亦有違比例原則等語。
三、按可為證據或得沒收之物，得扣押之。又扣押物若無留存之
    必要者，不待案件終結，應以法院之裁定或檢察官命令發還
    之，刑事訴訟法第133條第1項、第142條第1項前段固定有明
    文。又所謂扣押物無留存之必要者，係指非得沒收之物，且
    又無留作證據之必要者，始得依前開規定發還，是倘扣押物
    尚有留存之必要者，即得不予發還；而該等扣押物有無留存
    之必要，不以經確認可為證據或係得沒收之物為必要。
四、經查：
(一)被告所涉案件現由臺灣士林地方法院99年度易字第323號審
    理中，而審理中之扣押物得否發還，係由法院職權認定，原
    審法院衡酌全案情節，認前開扣押物與本案案情是否確有關
    連及關連性之強度，尚待於審理期日中調查確認後，始得予
    以判定，且原審法院業將本件護照送請外交部協助查明真偽
    ，故於原審法院審理終結前，上開扣押物仍有留存之必要，
    駁回其發還之聲請，經核並無違誤。抗告意旨雖稱前開扣押
    物係違法扣押之物，不得作為證據使用，自符合無留存必要
    之情形，且前開護照之真偽，無法作為第0000000號尼泊爾
    護照及第000000000號哥斯大黎加護照係偽造或變造之證據
    ，原審以前開護照送請外交部協助查明真偽為由駁回聲請，
    已違反比例原則，又被告因收容決定遭剝奪人身自由之情形
    已逾所犯之罪應得之懲罰，原審未具體審酌前開護照對被告
    之影響，以及該護照對本案犯罪事實證明之關連性，亦有違
    比例原則云云。惟違背程序取得之證據，其證據能力之有無
    ，應審酌人權保障予公共利益之均衡維護，刑事訴訟法第
    158條之4定有明文，從而，並非扣押程序有瑕疵，即不得作
    為證據，又聲請扣押物發還乃程序事項，尚無須審究實體法
    上有罪與否，原審將前開護照送請外交部協助查明真偽，亦
    僅係確認前開扣押物與本案案情之關連性及其強度，尚與比
    例原則無涉。
(二)又所謂不告不理原則，係指法院對於被告之行為，應受審判
    之範圍，乃指起訴書（或自訴狀）所記載之被告「犯罪事實
    」（包括起訴效力所及之具有同一案件關係之犯罪事實）而
    言。前開扣押物雖非檢察官起訴範圍，惟觀諸起訴書所載：
    被告明知於89年間，在尼泊爾以不詳方式取得之編號000000
    0號護照並非由尼泊爾政府核發，而係變造之護照，於93年
    間在香港持該變造護照據以換發該國編號0000000號偽造護
    照，復於97年間在尼泊爾換發本件護照，將其不實之年籍資
    料繼續登載於新護照上，再由DAKMAR TULKU持該偽造護照行
    使；95年2月間，被告於哥斯大黎加提供其照片年籍資料委
    託不詳之人，將哥斯大黎加護照編號第000000000號護照身
    分變造為DAKMAR TULKU LUIS，由被告持以使用，被告取得
    前開變造、偽造之尼泊爾、哥斯大黎加護照後，多次持以在
    桃園中正機場或高雄機場行使出入境我國，嗣99年4月15日
    被告向行政院海岸巡防署海岸巡防總局北部地區巡防局第22
    岸巡大隊淡水第2漁港安檢所申請進出港口安全檢查報驗，
    於資料上填該載本件護照資料，申請出海祭祀，經該所層報
    向內政部入出國移民署查核身分發現DAKMAR TULKU並無持該
    護照入境之紀錄且為禁止入境對象，迄同年月18日中午被告
    在該安檢所持本件護照供安檢所人員查驗時，當場查獲等語
    ，可知原審法院對本件護照是否係偽造或變造雖無審判權，
    惟原審查明本件護照之真偽，係為釐清被告是否確有涉犯檢
    察官所起訴之刑法第216條、第212條行使偽造、變造護照及
    第214條使公務員登載不實等罪嫌，並非對起訴書所未記載
    之犯罪事實而為審判，是被告執此提起抗告，亦無理由。
(三)綜上，原審認上開扣押物仍有留存之必要，駁回被告發還之
    聲請，經核並無違誤。抗告意旨仍執陳詞，指摘原裁定不當
    ，揆諸前揭說明，為無理由，應予駁回。
據上論斷，依刑事訴訟法第412條，裁定如主文。
中    華    民    國   100    年    1     月    28    日
                  刑事第五庭  審判長法  官  李英勇
                                    法  官  白光華
                                    法  官  劉秉鑫
以上正本證明與原本無異。
不得再抗告。
                                    書記官  蔡宜蓁
中    華    民    國   100    年    2     月    1     日